臺灣士林地方法院刑事判決
111年度審訴字第8號
公  訴  人  臺灣士林地方檢察署檢察官
被      告  林國斌


選任辯護人  連阿長律師
上列被告因詐欺案件，經檢察官提起公訴（109年度偵字第17875
號），因被告於準備程序中就被訴事實為有罪之陳述，經告知簡
式審判程序之旨，並聽取當事人之意見後，經本院合議庭裁定由
受命法官獨任進行簡式審判程序，判決如下：
　　主  文
林國斌犯三人以上共同詐欺取財罪，累犯，處有期徒刑壹年貳月
。緩刑貳年，緩刑期間付保護管束，並應向執行檢察官指定之政
府機關、政府機構、行政法人、社區或其他符合公益目的之機構
或團體，提供柒拾貳小時之義務勞務。未扣案之iPhone 7行動電
話壹支(IMEI碼：000000000000000號；含門號0000000000號SIM
卡壹枚)沒收，於全部或一部不能沒收或不宜執行沒收時，追徵
其價額。
    事實及理由
一、程序部分
　　按除被告所犯為死刑、無期徒刑、最輕本刑為3年以上有期
    徒刑之罪或高等法院管轄第一審案件者外，於第一次審判期
    日前之準備程序進行中，被告先就被訴事實為有罪之陳述時
    ，審判長得告知被告簡式審判程序之旨，並聽取當事人、代
    理人、辯護人及輔佐人之意見後，裁定進行簡式審判程序，
    刑事訴訟法第273條之1第1項定有明文。經核本案被告林國
    斌所犯係死刑、無期徒刑、最輕本刑為3年以上有期徒刑以
    外之罪，其於準備程序中就被訴事實為有罪之陳述，經告知
    簡式審判程序之旨，並聽取公訴人、被告、辯護人之意見後
    ，本院合議庭爰依首揭規定，裁定由受命法官獨任進行簡式
    審判程序。是本案之證據調查，依同法第273條之2規定，不
    受同法第159條第1項、第161條之2、第161條之3、第163條
    之1，及第164條至170條所規定證據能力認定及調查方式之
    限制，合先敘明。
二、本案犯罪事實及證據，除起訴書犯罪事實欄一第4行關於「
    置於指定地點」之記載後應補充「或交予其他身分不詳之人
    」；倒數第1行關於「扣得本件提款卡」之記載後應補充「
    及其所有之用以與『承凱』聯繫之iPhone 7行動電話1支(IMEI
    碼：000000000000000號；含門號0000000000號SIM卡1枚)」
    ；暨證據部分應補充：「臺北市政府警察局大安分局搜索扣
    押筆錄、扣押物品目錄表」、「被告林國斌於本院民國111
    年2月7日備程序及審理中所為之自白」。
三、論罪科刑
　㈠按刑法之共同正犯，包括共謀共同正犯及實行共同正犯二者
    在內；祇須行為人有以共同犯罪之意思，參與共同犯罪計畫
    之擬定，互為利用他人實行犯罪構成要件之行為，完成其等
    犯罪計畫，即克當之，不以每一行為人均實際參與部分構成
    要件行為或分取犯罪利得為必要（最高法院96年度台上字第
    1882號判決意旨參照）。又共同正犯間，非僅就其自己實行
    之行為負其責任，並在犯意聯絡之範圍內，對於他共同正犯
    所實行之行為，亦應共同負責；且其犯意聯絡之表示，無論
    為明示之通謀或相互間有默示之合致，均不在此限（最高法
    院98年度台上字第2655號判決意旨參照）。次按刑法之「相
    續共同正犯」，就基於凡屬共同正犯對於共同犯意範圍內之
    行為均應負責，而共同犯意不以在實行犯罪行為前成立者為
    限，若了解最初行為者之意思，而於其實行犯罪之中途發生
    共同犯意而參與實行者，亦足成立；故對於發生共同犯意以
    前其他共同正犯所為之行為，苟有就既成之條件加以利用而
    繼續共同實行犯罪之意思，則該行為即在共同意思範圍以內
    ，應共同負責（最高法院98年度台上字第4230號判決意旨參
    照）。經查，本案係由不詳詐欺集團成員撥打電話佯稱有工
    作機會，誘使被害人楊智傑受騙寄出其新光商業銀行帳號00
    0-0000000000000號帳戶之提款卡，再由該詐欺集團成員「
    承凱」指示被告至便利商店領取裝有該提款卡之包裹後，轉
    交予其他真實姓名年籍不詳之詐欺集團成員，足認被告與「
    承凱」及其他真實姓名年籍不詳之詐欺集團成員間彼此分工
    ，各司其職，無論係何部分，均係該詐騙犯罪計畫不可或缺
    之重要環節，顯係在合同意思範圍內彼此分工，各自分擔犯
    罪行為之一部，並相互利用他人之行為，以達犯罪之目的，
    是被告自應就其所參與犯行所生之全部犯罪結果共同負責。
    核被告所為，係犯刑法第339條之4第1項第2款之三人以上共
    同詐欺取財罪。
　㈡被告與「承凱」、其他真實姓名年籍不詳之詐欺集團成員間
    ，就本案犯行，互有犯意聯絡及行為分擔，應論以共同正犯
    。惟刑法第339條之4第1項第2款之三人以上共同犯詐欺取財
    罪，其本質即為共同犯罪，主文毋庸再於「三人以上共同犯
    詐欺取財罪」前再記載「共同」（最高法院83年度台上字第
    2520號判決意旨參照），附此敘明。
　㈢查被告前因公共危險案件，經本院以105年度士交簡字第125
    號判決判處有期徒刑2月確定，並於105年5月26日易科罰金
    執行完畢乙情，有臺灣高等法院被告前案紀錄表在卷可按，
    其於前案有期徒刑執行完畢後，5年以內故意再犯本案有期
    徒刑以上之罪，固為累犯，然考量其前案與本案犯罪之類型
    、手段及侵害之法益均有別，罪質互異，縱其於前開有期徒
    刑執行完畢後再犯本案，亦難認其所為本案犯行，有何特別
    之惡性或對刑罰反應力薄弱之情形，依據司法院釋字第775
    號解釋之意旨，尚無依刑法第47條第1項之規定加重最低本
    刑之必要，然就最高本刑部分仍依法加重。　
　㈣爰審酌被告正值青壯，非無謀生能力，不思循正當途徑賺取
    財物，竟因貪圖小利，受僱於詐欺集團擔任「取簿手」之工
    作，利用被害人一時不察、陷於錯誤，騙取被害人之金融帳
    戶，所為已擾亂金融交易往來秩序，影響社會正常交易安全
    ，實屬不該，惟念其於本院審理時尚能坦承犯行，非無悔意
    ，犯後態度尚佳，又本件並無證據證明其有因本案獲取任何
    利益（詳後沒收部分），且無類似之前科，素行尚可，有上
    開被告前案紀錄表附卷為憑，暨考量其犯罪之動機、目的、
    手段、與詐欺集團成員間之分工、擔任之犯罪角色及參與程
    度，及其自陳高中畢業之教育智識程度、目前從事中央廚房
    司機工作、月薪約新臺幣2萬3,000元、已婚、尚有母親及3
    名子女待其扶養之家庭生活經濟狀況（見本院111年度審訴
    字第8號卷111年2月7日審判筆錄第5頁）等一切情狀，量處
    如主文所示之刑。
四、復查被告前因公共危險案件，經本院判處有期徒刑2月確定
    ，於105年5月26日易科罰金執行完畢後，迄今未再因案受有
    期徒刑之宣告等情，有前引被告前案紀錄表可稽，足見被告
    前因故意犯罪受有期徒刑以上刑之宣告，執行完畢後，5 年
    以內未曾因故意犯罪受有期徒刑以上刑之宣告無訛，其因一
    時貪念，致罹刑典，其於本院準備程序時已坦承犯行，非無
    悔過之誠，諒其經此偵審教訓及刑之宣告，應已知警惕，參
    以被害人於警詢時表示：其不要對被告提出詐欺告訴，因為
    其無損失，亦未被通報為警示帳戶等語（見109年度偵字第1
    7875號卷【下稱偵卷】第17頁），堪認被告本件犯行實際造
    成之損害尚微，被害人亦無追究之意；酌以刑罰固屬國家對
    於犯罪行為人，以剝奪法益之手段，所施予之公法上制裁，
    惟其積極目的，仍在預防犯罪行為人之再犯，故對於惡性未
    深者，若因偶然觸法即令其入獄服刑，誠非刑罰之目的，本
    院因認前揭對被告所宣告之刑以暫不執行為適當，爰依刑法
    第74條第1項第2款規定，併予宣告緩刑2年，以啟自新；又
    為促使其日後確能深切記取教訓，得以知曉尊重法治之觀念
    ，導正觀念及行為之偏差，本院因認除前開緩刑宣告外，尚
    有賦予一定負擔之必要，爰依刑法第74條第2項第5款之規定
    ，命其應向指定之政府機關、政府機構、行政法人、社區或
    其他符合公益目的之機構或團體提供72小時之義務勞務，並
    依同法第93條第1項第2款規定，諭知於緩刑期間付保護管束
    。又倘其違反前開緩刑條件，且情節重大，足認原宣告之緩
    刑難收其預期效果，而有執行刑罰之必要時，檢察官得依刑
    法第75條之1第1項第4款規定聲請撤銷其緩刑之宣告，併此
    敘明。
五、沒收部分
　㈠按供犯罪所用、犯罪預備之物或犯罪所生之物，屬於犯罪行
    為人者，得沒收之；於全部或一部不能沒收或不宜執行沒收
    時，追徵其價額，刑法第38條第2項前段、第4項分別定有明
    文。查被告所有之iPhone 7行動電話1支(IMEI碼：00000000
    0000000號；含門號0000000000號SIM卡1枚)，係供其與「承
    凱」聯絡本件犯罪使用之物，且經臺北市政府警察局大安分
    局於另案予以扣押乙情，業據被告供承在卷（見偵卷第9頁
    ），並有臺北市政府警察局大安分局搜索扣押筆錄、扣押物
    品目錄表在卷可佐（見偵卷第23至27頁），爰依前揭規定宣
    告沒收；惟因該支行動電話嗣業經臺灣臺北地方法院以110
    年度審聲字第15號裁定准予發還被告，既已發還而未經扣案
    ，自應依刑法第38條第4項規定，併諭知於全部或一部不能
    沒收或不宜執行沒收時，追徵其價額。
　㈡按犯罪所得，屬於犯罪行為人者，沒收之，刑法第38條之1第
    1項前段定有明文。查被告領取本件提款卡之包裹後未幾，
    旋因形跡可疑為警查獲，且依卷內資料，亦無從證明被告已
    因本案犯行獲取報酬，自無犯罪所得應予沒收、追徵之問題
    ；至於其詐得之被害人楊智傑所有之前開新光商業銀行帳戶
    提款卡1張，雖為本件犯罪所得之物，惟該提款卡既已遭警
    方扣案，有前引臺北市政府警察局大安分局搜索扣押筆錄、
    扣押物品目錄表可稽，被告對之顯已無事實上處分權，爰不
    予宣告沒收，併此敘明。
據上論斷，應依刑事訴訟法第273條之1第1項、第299條第1項前
段、第310條之2、第454條第2項，刑法第28條、第339條之4第1
項第2款、第47條第1項、第74條第1項第2款、第2項第5款、第93
條第1項第2款、第38條第2項前段、第4項，刑法施行法第1條之1
第1項，判決如主文。
本案經檢察官陳姿雯提起公訴，由檢察官余秉甄到庭執行職務。
中　　華　　民　　國　　111 　年　　3 　　月　　7 　　日
                  刑事第九庭法  官  陳秀慧
以上正本證明與原本無異。
如不服本判決應於收受送達後20日內，向本院提出上訴書狀，並
應敘述具體理由。其未敘述上訴理由者，應於上訴期間屆滿後20
日內向本院補提理由書（均須按他造當事人之人數附繕本）「切
勿逕送上級法院」。若因疫情而遲誤不變期間，得向法院聲請回
復原狀。
                            書記官  陳建宏
中　　華　　民　　國　　111 　年　　3 　　月　　7 　　日
附錄本案論罪科刑法條全文：
中華民國刑法第339條之4
犯第339條詐欺罪而有下列情形之一者，處1年以上7年以下有期
徒刑，得併科1百萬元以下罰金：
一、冒用政府機關或公務員名義犯之。
二、三人以上共同犯之。
三、以廣播電視、電子通訊、網際網路或其他媒體等傳播工具，
    對公眾散布而犯之。
前項之未遂犯罰之。　
【附件】
臺灣士林地方檢察署檢察官起訴書
                                    109年度偵字第17875號
　　被　　　告　林國斌　男　47歲（民國00年0月00日生）
　　　　　　　　　　　　住臺北市○○區○○路000號5樓之1
　　　　　　　　　　　　國民身分證統一編號：Z000000000號
上列被告因詐欺案件，已經偵查終結，認應提起公訴，茲將犯罪
事實及證據並所犯法條分敘如下：
　　　犯罪事實
一、林國斌自民國109年8月初某日起，加入由真實姓名年籍均不
    詳、通訊軟體line暱稱為「承凱」之成年人所屬詐欺集團，
    依「承凱」指示收取被害人所寄出存摺、金融提款卡之包裹
    後，置於指定地點，且林國斌於109年8月25日已能預見「承
    凱」等所為涉及詐欺或其他犯罪，仍不違背其本意，基於意
    圖為自己不法之所有，三人以上共犯詐欺取財之不確定故意
    ，先由上開詐欺集團某成員於109年9月4日某時許撥打電話
    予楊智傑，佯稱其有工作機會，惟楊智傑須先提供金融帳戶
    提款卡，楊智傑不疑有他，遂於同日14時43分許，依指示將
    其所開立之新光銀行帳號000-0000000000000號帳戶提款卡(
    下稱本件提款卡)以交貨便之方式寄至臺北市○○區○○○路0段0
    0巷0號「統一超商天東門市」，林國斌再依「承凱」之指示
    ，於同年9月7日8時46分許，前往上開超商門市領取楊智傑
    寄出內有本件提款卡之包裹。嗣於109年9月7日11時許，林
    國斌在臺北市○○區○○○路0段00號前因形跡可疑而為警查獲，
    並扣得本件提款卡，復循線查獲上情。
二、案經臺北市政府警察局士林分局報告偵辦。
　　　　證據並所犯法條
一、證據清單及待證事實：
編號 證據名稱 待證事實 1 被告林國斌於警詢及偵查中之供述 被告林國斌依「承凱」指示領取包裹，且於109年8月27日即知「承凱」所為可能涉及不法之事實。 2 被害人楊智傑於警詢時之指述 被害人楊智傑遭詐欺而依指示將本件提款卡寄至統一超商天東門市之事實。 3 監視器畫面擷圖、臺北市政府警察局大安分局109年9月8日北市警安分刑字第1093073138號刑事案件報告書、110年11月16日北市警安分刑字第1103025064號函 全部犯罪事實。 
二、核被告所為，係犯刑法第339條之4第1項第2款之三人以上共
    犯詐欺取財罪嫌。
三、依刑事訴訟法第251條第1項提起公訴。
　  此　  致
臺灣士林地方法院
中　　華　　民　　國　  110    年　 11  　月　　24    日
                              檢　察　官    陳  姿  雯
本件正本證明與原本無異
中　　華　　民　　國　  110　　年　 12　　月　   8    日
                              書　記　官    羅  友  園
所犯法條：
中華民國刑法第339條之4第1項
犯第 339 條詐欺罪而有下列情形之一者，處 1 年以上 7 年以
下有期徒刑，得併科 1 百萬元以下罰金：
一、冒用政府機關或公務員名義犯之。
二、三人以上共同犯之。
三、以廣播電視、電子通訊、網際網路或其他媒體等傳播工具，
    對公眾散布而犯之。